臺灣屏東地方法院刑事判決　　　　　　　　　　　　九十二年度簡上字第一五七號
　　上　訴　人　乙○○
　　即　被　告
右上訴人因違反著作權法案件，不服本院九十二年度簡字第五二二號中華民國九十二
年十月二日刑事簡易判決（九十二年度偵字第三二四四號），提起上訴，本院判決如
左：
    主      文
原判決關於乙○○部分撤銷。
乙○○共同連續意圖營利而以公開演出之方法，侵害他人著作財產權，處有期徒刑參
月，如易科罰金，以參佰元折算壹日。緩刑貳年。扣案內灌「風飛沙」、「針線情」
、「你是我的兄弟」三首歌曲之金嗓電腦伴唱機壹台、點歌遙控器壹支及點歌目錄２
壹本沒收。
    事實及理由
一、乙○○係設於屏東縣里港鄉○○○路十四之四號「阿美檳榔城附設卡拉ＯＫ店」
    之負責人，其與方明枝（已判決確定）均明知歌名為「風飛沙」、「針線情」、
    「你是我的兄弟」等三首歌曲，分別為華倫唱片有限公司、洪文斌及張錦華享有
    著作權之音樂著作，並授權甲○○○著作權人聯合總會（下稱中華聯合總會）委
    託管理之著作物，非經中華聯合總會同意，不得擅自以公開演出之方法侵害他人
    之著作財產權，竟共同基於意圖公開演出營利之概括犯意，未經中華聯合總會同
    意或授權，自民國九十二年三月十七日起，在上址擺設由方明枝向他人所承購內
    灌有上開三首歌曲之金嗓電腦伴唱機一台於店內，並連續公開陳列與不特定客人
    點選公開演唱，以此方法侵害上開三首歌曲著作人之音樂著作財產權，方明枝則
    每月支付新台幣五千元予乙○○，作為乙○○提供該場地及照管該伴唱機供人點
    唱之報酬。嗣至九十二年六月十一日（原判決書誤載為十二日）下午八時四十分
    許，為警會同中華聯合總會人員李啟人前往查獲，扣得內灌上開三首歌曲之金嗓
    電腦伴唱機一台、點歌遙控器一支及點歌目錄簿二本。
二、右揭事實，業據被告即上訴人供承在案，核與告訴代理人李啟人及共犯方明枝於
    偵訊中指供情節相符，並有如前項扣得之物在案可資佐證，然上訴人即被告則以
    其雖有前述事實，惟不知法律有此規定，請求改判無罪云云。按不得因不知法律
    而免除刑事責任，刑法第十六條前段定有明文，是上訴人空言徒以其不知法律規
    定而提起上訴，自無理由，其犯行足堪認定。
三、按著作權法第三條第一項第七款及第九款分別規定：「公開播送：指基於公眾直
    接收聽或收視為目的，以有線電、無線電或其他器材之廣播系統傳送訊息之方法
    ，藉聲音或影像，向公眾傳達著作內容。由原播送人以外之人，以有線電、無線
    電或其他器材之廣播系統傳送訊息之方法，將原播送之聲音或影像向公眾傳達者
    ，亦屬之。」「公開演出：指以演技、舞蹈、歌唱、彈奏樂器或其他方法向現場
    之公眾傳達著作內容。以擴音器或其他器材，將原播送之聲音或影像向公眾傳達
    者，亦屬之。」，是被告以檳榔攤附設之投幣式卡拉ＯＫ內歌曲供不特定人點播
    ，其行為係屬「公開演出」，而非公開播送，此有經濟部智慧財產局九十二年十
    二月二十四日智著字第０九二００一一二七六─０號函一件附卷可參。另被告行
    為後，著作權法已於九十二年七月九日修正公布，並自公布之日施行（即自公布
    日起算第三日生效），該法修正前第九十二條與修正後第九十二條第一項規定，
    法定刑部分，修正前著作權法第九十二條為三年以下有期徒刑，得併科新台幣十
    五萬元以下罰金，修正為現行著作權法第九十二條第一項之三年以下有期徒刑、
    拘役，或併科新臺幣七十五萬元以下罰金，新舊法比較結果，以新法對被告較為
    有利，依刑法第二條第一項前段規定，自應適用新法。核被告所為，係犯修正後
    著作權法第九十二條第一項之擅自以公開演出之方法侵害他人之著作財產權罪。
    被告與方明枝間，有犯意聯絡及行為分擔，均為共同正犯。又被告先後多次擅自
    公開演出犯行，時間緊接，所犯犯罪構成件相同，顯係基於概括之犯意反覆為之
    ，為連續犯，依刑法第五十六條論以一罪並加重其刑。爰審酌被告未能尊重他人
    著作財產權，擅自以公開演出方式侵害告訴人中華聯合總會擁有之前開音樂著作
    ，固然侵害時間未久，但未能體認著作權重要性，犯後態度及其他一切情狀等，
    量處如主文所示之刑，並諭知易科罰金之折算標準。扣案之內灌上開三首歌曲之
    金嗓電腦伴唱機一台、點歌遙控器一支及點歌目錄簿２一本，併依著作權法第九
    十八條規定宣告沒收。至點歌目錄簿１一本，固為被告方明枝所有，但並未含上
    開三首歌曲，非本件犯罪所用之物，自不予宣告沒收。而查原審論罪科刑固非無
    見，惟被告行為係屬「公開演出」而非「公開播送」，已如前述，是雖上訴意旨
    顯無理由，然原判決既有可議，仍應撤銷原判決關於被告乙○○部分，並改判如
主文第二項所示。
四、末查被告前未曾受有期徒刑以上刑之宣告，有台灣高等法院被告全國前案紀錄表
    一份在案可明，學歷程度為國小畢業，有其口卡片影本附警卷可稽，其經此偵、
    審程序及刑之宣告，當知所警惕無再犯之虞，本院因認其宣告刑以暫不執行為適
    當，爰併宣告緩刑二年，以啟自新。
據上論斷，應依刑事訴訟法第四百五十五條之一第三項、第三百六十九條第一項前段
、第三百六十四條、第二百九十九條第一項前段、著作權法第九十二條第一項，第九
十八條、刑法第二條第一項前段、第十一條前段、第二十八條、第五十六條、第四十
一條第一項前段、第七十四條第一款、罰金罰鍰提高標準條例第二條，判決如主文。
中      華      民      國      九十三      年     三    月    二十三   日
                                      臺灣屏東地方法院刑事第一庭
                                          審判長法  官  潘正屏
                                                法  官  陳姵君
                                                法  官  林世民
右正本證明與原本無異。
不得上訴。
                                                書記官   盧建新
中      華      民      國      九十三      年     三    月    二十三   日
